臺灣高等法院民事判決
110年度上易字第829號
上  訴  人  李佩珊  


訴訟代理人  陳建霖律師
被  上訴人  劉秋怡  
訴訟代理人  曾學立律師
複  代理人  邱敏維律師
上列當事人間請求損害賠償事件，上訴人對於中華民國110年5月
31日臺灣新北地方法院109年度訴字第3537號第一審判決提起上
訴，本院於111年1月5日言詞辯論終結，判決如下：
    主      文
原判決關於命上訴人給付本息、及其假執行之宣告，暨該訴訟費
用部分，均廢棄。
上開廢棄部分，被上訴人在第一審之訴及假執行之聲請均駁回。
廢棄改判部分第一、二審訴訟費用由被上訴人負擔。
    事實及理由
一、被上訴人主張：伊於民國103年12月15日與李作展結婚，育
    有一子，上訴人明知李作展為有配偶之人，竟於109年10月2
    0日在新北市○○區○○路00號「頂樓咖啡」與李作展摟抱、牽
    手，復於同年10月22日與李作展前往新北市○○區○○街00號青
    青汽車旅館過夜，顯已逾一般異性朋友間正常交往界限，上
    訴人不法侵害伊基於配偶關係之身分法益而情節重大，伊得
    請求賠償精神慰撫金。爰依侵權行為法律關係提起本件訴訟
    ，聲明：上訴人應給付被上訴人新臺幣（下同）100萬元，
    及自起訴狀繕本送達翌日起至清償日止，按年息5%計算之利
    息。原審判決上訴人應給付被上訴人12萬元，及自109年12
    月18日起至清償日止，按年息5%計算之利息，駁回被上訴人
    其餘之訴。上訴人不服，提起上訴。被上訴人答辯聲明：上
    訴駁回（被上訴人就其餘敗訴部分，未聲明不服）。
二、上訴人則以：伊於109年8月間在某補習班與李作展偶然認識
    ，起初為同學，李作展告知剛與前女友分手心情鬱悶，兩人
    才開始互相聊天、討論功課，至同年12月間收到本件起訴狀
    才知受騙，隨即與李作展斷聯，伊非故意或過失傷害被上訴
    人。伊於109年10月22日因喝了酒為避免回家遭家人叨念，
    故前往「青青汽車旅館」稍作休息，伊與李作展係入住不同
    房間，並無踰越一般朋友份際。至於旅宿之入住登記，僅需
    提供得以辨明身分之證件，無登載婚姻狀況之健保卡、駕照
    等證件均可，縱李作展係提供身分證登記住宿，但其交付證
    件之對象乃旅宿人員，並非伊，且當時為凌晨，光線昏暗，
    伊實無可能看見李作展之身分證背面配偶欄登載情形。被上
    訴人自承與李作展之婚姻早於104年間即生齟齬，而伊於109
    年8月始認識李作展，往來時間僅3個月，可見被上訴人所受
    婚姻不睦精神上痛苦，與伊無涉，不應將其婚姻沈痾強扣於
    伊。縱認伊有侵權行為，但考量伊僅為大學畢業生，未有收
    入，與李作展往來僅有3個月，原審判命伊賠償12萬元，仍
    屬過高等語，資為抗辯。上訴聲明：㈠原判決不利於上訴人
    部分廢棄。㈡被上訴人在第一審之訴及假執行之聲請均駁回
    。
三、查被上訴人與李作展於103年12月15日結婚，育有1子，於11
    0年2月19日經法院調解離婚。上訴人於109年10月20日在新
    北市○○區○○路00號「頂樓咖啡」與李作展摟抱、牽手，於10
    月22日與李作展前往新北市○○區○○街00號青青汽車旅館，有
    戶籍謄本、照片、戶口名簿等可參（見原審卷第21、23至31
    、175至177頁），且為兩造所不爭（見本院卷第42至43頁）
    ，堪信為真。
四、被上訴人主張上訴人明知李作展為有配偶之人，竟於109年1
    0月20日在上開「頂樓咖啡」與李作展摟抱、牽手，於10月2
    2日與李作展至前揭青青汽車旅館過夜，超逾一般朋友之交
    往界限，上訴人不法侵害伊基於配偶關係之身分法益而情節
    重大，依侵權行為法律關係請求上訴人賠償精神慰撫金等語
    ，為上訴人所否認，並以前詞置辯。經查：
  ㈠被上訴人主張上訴人明知李作展為有配偶之人，係以入住宿
    旅館時需提供身分證明文件供業者登記，上訴人必然會看到
    李作展身分證背面配偶欄，得知李作展已婚，提出李作展之
    汽車進入旅館照片數禎為據（見原審卷第29、31頁），然為
    上訴人所否認；而證人李作展證稱「…（當時還在疫情期間
    ，住宿登記用誰的名字登記？）沒有登記。（都沒有登記？
    ）沒有。確實沒有。（那怎麼知道誰來住，住那裡？）業者
    具體的作法怎麼樣我也不清楚，但是我的經驗上來講，疫情
    期間，我不只去過一次，我去過蠻多次，也都沒有問過…」
    （見本院卷第110頁），上訴人亦稱「…（109年10月22日到
    三峽的青青汽車旅館，是誰開車？）那天我喝了一點酒，我
    請李作展開車載我到青青汽車旅館休息。是李作展的車，但
    是他送我進去之後小聊一下就離開了。（你坐那個位置？）
    我坐副駕駛位置。（旅館的費用誰出？）我自己出的。…（
    用誰的證件？）沒有證件啊，進去後，旅館人員問我你要幹
    嘛，我說我要休息，旅館人員就沒有跟我要證件，所以就沒
    有證件提出。（疫情期間，住飯店不用證件？）好像是記車
    牌。…」（見本院卷第106至107頁），其2人經隔離訊問，所
    述情節大致相符，應可採信；依其2人所述，無從證明2人於
    入住旅宿之際，上訴人有見到李作展之身分證件，且有看到
    身分證件背面之配偶欄記載，是被上訴人以入住宿旅館必須
    有身分證件登記資料，認上訴人應已知悉李作展為配偶之人
    ，尚屬推測之詞，並不足採。
  ㈡上訴人稱是受李作展之欺瞞，相信其單身而與之往來，迄109
    年12月收受本件民事起訴狀後，始知李作展實際上有婚姻關
    係。證人李作展證稱「…（你與李佩珊何時認識？）去年8月
    份。（兩人有談到對方的家庭？）沒有。（你們二人是用什
    麼方式聯絡？）手機，會透過LINE或打電話。（見面時間都
    是幾點？）都有，有時候早上會一起去圖書館，有時候晚上
    會去咖啡館看書。那陣子還蠻常碰面，時間上都有。（有沒
    有告訴李佩珊你的婚姻狀態？）這部分我沒有。是後來收到
    侵害配偶權的起訴書，李佩珊拿著這個書狀時，我才有跟她
    解釋。（你都有結婚有小孩為何沒有說？）因為我想說只是
    讀書的夥伴而已，我也沒有想到這會構成法律上的問題，當
    時我心理是這樣想，我知道這樣的行為是不好，但我想我也
    沒有錯，也沒有特別去說明這部分。（李佩珊有無問過你的
    婚姻狀態嗎？）她是有問過我有沒有對象，我是跟她說沒有
    …」（見本院卷第109至111頁），而上訴人亦稱「…（與李作
    展何時認識？）大約是在109年8月初認識。（平常如何聯絡
    ？）都是用LINE聯絡。就是用這個通訊軟體聯絡，約在何處
    見面。（有無聊過對方的家庭情形？）我們是讀書的夥伴，
    李作展也要考試，我也在準備我的自讀，完全沒有聊到家庭
    。我有問過對方的交友狀況，李作展說他目前是單身，我們
    約時間時，李作展的時間都蠻自由都很能配合。（當時李作
    展從事何業？）我沒有問的很清楚，因為他的時間蠻彈性蠻
    自由的，所以沒有特別去問他的工作。…（李作展有沒有告
    訴你他的婚姻狀態？）他跟我說他是單身，因為我覺得他的
    時間很自由，而且我也找不到他的任何交友軟體的資訊，時
    間也很配合，而且常常找他，他也很有空，所以就沒有懷疑
    他這個狀況，而且我們只是讀書的朋友而已，也沒有問太多
    。」（見本院卷第105頁），互核其二人所述情節，大致相
    符，是上訴人抗辯事發當時不知道李作展為已婚狀況，應可
    採信。
　㈢被上訴人稱依旅館業管理規則第23條規定「旅館業應將每日
    住宿旅客資料登記；其保存期間為半年。前項旅客登記資料
    之蒐集、處理及利用，並應符合個人資料保護法相關規定。
    」，故李作展於109年10月22日入住青青汽車旅館時，必須
    提供身分證件登記旅客資料云云，然上開規定係經營旅館業
    者於旅客入住時應辦理登記住宿旅客資料，至於住宿旅客須
    提供何種資料供登記，則未規定，且旅館業管理規則亦無就
    違反上開規定者應受處罰之規定，可見上開規定，係行政機
    關要求旅館業者注意遵行事項，況無從以李作展有提供身分
    證件，即可進一步推論上訴人應有看到李作展身分證件背面
    之配偶欄記載，而知悉其已結婚之事，故被上訴人此部分主
    張，並非可採。
　㈣被上訴人另提出上訴人與李作展間親密互動照片（見原審卷
    第23至27頁），可見其2人有超出一般正常男女友人分際行
    為云云。然因無法證明上訴人已知李作展為已婚之人而仍與
    之交往，故難認其有故意侵害被上訴人基於配偶關係之身分
    法益而情節重大之事。此外，被上訴人並未舉證上訴人故意
    侵害其配偶權，故被上訴人以上訴人侵害其基於配偶關係之
    身分法益，且情節重大，請求上訴人賠償精神慰撫金，尚屬
    無據。
五、綜上所述，被上訴人依侵權行為之法律關係，請求上訴人給
    付12萬元，及自109年12月18日起至清償日止，按年息5%計
    算之利息，為無理由，應予駁回。原審就此部分為上訴人敗
    訴判決，洵有違誤，上訴意旨指摘原判決此部分不當，為有
    理由，爰由本院將原判決此部分廢棄，並改判如主文第2項
    所示。
六、本件事證已臻明確，兩造其餘之攻擊或防禦方法及所用之證
    據，經本院斟酌後，認為均不足以影響本判決之結果，爰不
    逐一論列，併此敘明。
七、據上論結，本件上訴人之上訴，為有理由，依民事訴訟法第
    450條、第78條，判決如主文。　
中　　華　　民　　國　　111 　年　　1　　月　　 26　　日
                  民事第十九庭  
                      審判長法  官  魏麗娟 
　　　　　　　　　　　　　　法  官  張婷妮
                            法  官  潘進柳
正本係照原本作成。
不得上訴。
中　　華　　民　　國　　111 　年　　1 　　月　　26　　日

　　　　　　　　　　　　　　書記官  廖婷璇